【裁判字號】    99,交聲,47
【裁判日期】    990225
【裁判案由】    違反道路交通管理處罰條例聲明異議
【裁判全文】
臺灣基隆地方法院交通事件裁定          99年度交聲字第47號
移送機關即
原處分機關  交通部公路總局臺北區監理所基隆監理站
聲明異議人
即受處分人  甲○○
上列聲明異議人即受處分人因違反道路交通管理處罰條例案件，
對於交通部公路總局臺北區監理所基隆監理站中華民國99年1 月
28日所為之處分（原處分案號：基監字第裁42-Z6A007299號），
聲明異議，本院裁定如下：
主  文
原處分撤銷。
甲○○汽車駕駛人駕駛職業聯結車，經測定酒精濃度超過規定標
準，處罰鍰新臺幣貳萬貳仟伍佰元，吊扣職業聯結車駕駛執照拾
貳個月（即在甲○○所持有最高級車類駕駛執照上加註禁止其駕
駛職業聯結車拾貳個月），並接受道路交通安全講習。
    理  由
一、按汽車駕駛人飲用酒類或其他類似物後其吐氣所含酒精濃度
    超過每公升0.25毫克（即0.25MG/L）或血液中酒精濃度超過
    百分之0.05以上者，不得駕駛；又汽車駕駛人，駕駛汽車經
    測試檢定，酒精濃度超過規定標準者，處新臺幣（下同） 1
    萬5千元以上6萬元以下罰鍰，並當場移置保管該汽車及吊扣
    其駕駛執照1 年，且應接受道路交通安全講習；道路交通安
    全規則第114 條第2款及道路交通管理處罰條例第24條第1項
    第2 款、第35條第1項第1款固分別定有明文。惟按道路交通
    管理處罰條例第68條業於民國94年12月14日修正，並自95年
    3月1日施行，修正前之道路交通管理處罰條例第68條規定：
    「汽車駕駛人，因違反本條例及道路交通安全規則之規定，
    受『吊扣或』吊銷駕駛執照處分時，『吊扣或』吊銷其持有
    各級車類之駕駛執照。」，而修正後之道路交通管理處罰條
    例第68條規定：「汽車駕駛人，因違反本條例及道路交通安
    全規則之規定，受吊銷駕駛執照處分時，吊銷其持有各級車
    類之駕駛執照。」，查該條文修正前，其原提案修正條文為
    ：「汽、機車駕駛人，因違反本條例及道路交通安全規則之
    規定，受『吊扣或吊銷』駕駛執照處分時，『吊扣或吊銷』
    其違法或違規當時所駕駛車輛之駕駛執照。」，立法理由略
    以：「原條文將違法或違規駕駛人所持有各級車類之駕駛執
    照一併吊扣或吊銷，失之過酷，影響人民工作及生活甚鉅，
    爰修正之」等語，是以，其立法意旨在於違規行為對道路交
    通秩序之維持及道路交通安全已生較大之影響，故規定吊扣
    或吊銷其持有各級車類之駕駛執照，以限制其繼續駕車行駛
    道路之權利，係屬駕駛行為之限制，並不因所持駕駛執照種
    類不同而有所差異。而最後通過之修正條文，係將道路交通
    管理處罰條例第68條原有條文中之「吊扣或」三字刪除等情
    ，此有立法院交通委員會94年10月5日臺立交字第094240015
    3 號函附道路交通管理處罰條例第68條審查報告可稽（立法
    院公報第94卷第70期第135至138頁）。則參照上開立法理由
    及立法經過，依修正後條文，上開規定受「吊銷駕照」處分
    者，仍維持吊銷其持有各級車類之駕駛執照，至於受「吊扣
    駕照」處分者，則僅「吊扣」其違法或違規當時所駕駛車輛
    之駕駛執照，不再吊扣其持有各級車類之駕駛執照，此觀立
    法理由及立法經過至明（臺灣高等法院臺中分院96年度交抗
    字第136、648、996 號及臺灣高等法院高雄分院98年度交抗
    字第776號裁定意旨參照）。
二、原處分機關交通部公路總局臺北區監理所基隆市監理站略以
    ：異議人即受處分人（下稱異議人）甲○○駕駛車牌號碼X8
    -225號營業貨櫃曳引車，於99年1月23日上午4時27分許，行
    經國道三號高速公路南下46.7公里處時，因有「汽車駕駛人
    酒精濃度超過規定標準（0.25至0.4 MG/L）」之違規事由，
    經警以違反道路交通管理處罰條例第35條第1項第1款規定逕
    行掣單舉發，嗣經審認結果，仍認異議人有前開違規事實，
    乃於99年1月28日以基監字第裁42-Z6A007299號裁決書裁處
    罰鍰2萬2千5百元，吊扣汽車駕駛執照12月，並應參加道路
    交通安全講習。
三、聲明異議意旨略以：異議人於上開時間，經公司指定駕駛車
    牌號碼X8-225號營業貨櫃曳引車南下，因途中疲勞駕駛，為
    求完成工作，而不慎飲用摻有酒精成份之提神飲料，至酒測
    過量，異議人乃以駕駛為業，並為家中唯一經濟來源，若駕
    駛執照遭扣，生活將無以為繼，希冀以其他罰責代替代吊扣
    駕駛執照，為此聲明異議云云。
四、經查：
  (一)異議人於69年10月20日取得職業小型車駕駛資格，於70年12
    月27日取得職業聯結車駕駛資格，基於一人一照原則，其現
    持有之駕駛執照種類為職業聯結車駕駛執照，此有異議人汽
    車駕照基本資料一紙在卷可佐。又異議人於上揭時、地，駕
    駛車牌號碼X6-225號營業貨櫃曳引車，因汽車駕駛人酒精濃
    度超過規定標準之違規行為（酒測值0.38MG/L），為內政部
    警政署國道公路警察局樹林分隊員警掣單舉發，並移送原處
    分機關裁決之事實，亦有該局舉發違反道路交通管理事件通
    知單、酒精測試紀錄單、原處分機關裁決書各1 紙在卷可憑
    ，且為異議人所不爭執，是異議人酒後駕駛營業貨櫃曳引車
    之違規事實，堪以認定。
  (二)然異議人前開違規行為，係發生於99年1月23日，自應依修
    正後道路交通管理處罰條例第68條規定裁處，且修正後道路
    交通管理處罰條例第68條規定，既將「吊扣」等字刪除，是
    依前開說明，駕駛人受吊扣駕駛執照處分時，不再吊扣其持
    有各級車類之駕駛執照，故原處分機關於作成吊扣駕駛執照
    處分時，應就行為人所應吊扣之駕駛執照種類予以限定，始
    符合依法行政原則。異議人為本件違規行為時，既係駕駛營
    業貨櫃曳引車，按諸前揭說明，其依法所受之處分，應僅限
    制其駕駛營業貨櫃曳引車之權利，亦即，僅得吊扣其職業聯
    結車駕駛執照，而不得吊扣其持有其他車類之駕駛執照，原
    處分機關未審酌及此，逕為吊扣汽車駕駛執照12個月之裁罰
    ，即難認為允當。
  (三)綜上所述，本件異議人雖有因酒後駕駛營業貨櫃曳引車之違
    規行為，原處分機關固得為吊扣異議人所持有之職業聯結車
    駕駛執照之處分，然尚非得遽予吊扣其所持有之各級駕駛執
    照，且如有吊扣汽車牌照或駕駛執照處分，主文欄亦應記明
    應受吊扣之汽車牌照或駕駛執照名稱、號碼及吊扣期間，乃
    原處分機關未予詳查，逕以裁處異議人吊扣汽車駕駛執照12
    個月，即有未洽，自無從予以維持。從而，異議人之聲明異
    議雖無理由，然原處分有上開齲誤，且因本件為一交通違規
    行為，吊扣處分與道路安全講習部分無從區分，自應由本院
    撤銷原處分，改諭知如主文第2項所示，以期適法。
五、據上論斷，應依道路交通管理處罰條例第87條第2項，道路
    交通案件處理辦法第20條前段，裁定如主文。
中    華    民    國    99    年    2     月    25    日
                            交通法庭  法  官  何怡穎
以上正本證明與原本無異
對於本件裁定如有不服，應於收受送達後5 日內，向本院提出抗
告書狀，敘述抗告之理由，抗告於臺灣高等法院。
中    華    民    國    99    年    2     月    25    日
                                      書記官  翁其良

司法院資訊處製作；財團法人民間司法改革基金會備份。
